【裁判字號】    98,重上更(二),24
【裁判日期】    980521
【裁判案由】    貪污治罪條例等
【裁判全文】
臺灣高等法院臺中分院刑事判決    98年度重上更(二)字第24號
上  訴  人
即  被  告  丙○○
指定辯護人  本院公設辯護人  丁○○
上列上訴人即被告因貪污治罪條例等案件，不服臺灣彰化地方法
院92年度訴字第765號，中華民國93年8月18日第一審判決（起訴
案號：臺灣彰化地方法院檢察署92年度偵字第3065、3786號），
提起上訴，經本院判決後，由最高法院第2次發回更審，本院判
決如下：
    主  文
原判決關於丙○○部分撤銷。
丙○○連續犯詐欺取財罪，處有期徒刑壹年，減為有期徒刑陸月
，如易科罰金，以新臺幣玖佰元折算壹日。緩刑貳年。
    犯罪事實
一、丙○○自民國75年間起任職於臺灣省彰化縣區車輛行車事故
    鑑定委員會（原設於彰化縣彰化市，於79年間遷至彰化縣花
    壇鄉○○村○○路○段457號4樓，簡稱「彰化車鑑會」）擔
    任技士，其明知依86年8月19日86交人字第36708號函暨「臺
    灣省政府所屬各機關核發員工交通費注意事項」及88年10月
    5日88府人字第160744號函暨「臺灣省政府核發員工交通費
    注意事項」規定，暨交通費請示單說明所標示「現居地址」
    係以員工實際居住地址為準，且依「臺灣省政府核發員工交
    通費注意事項」第3條第(三)項規定「員工居住所距辦公處所
    三公里以內者，不得報領交通補助費」。而其自89年4月間
    起，即以彰化縣花壇鄉○○村○○街166巷26號為住所，距
    離其辦公處所之彰化車鑑會（址設彰化縣花壇鄉○○村○○
    路○段457號4樓）未達3公里，於上班日數內並無實際往返苗
    栗縣苑裡鎮舊宅之通勤事實。詎其竟仍基於意圖為自己不法
    之所有之概括犯意，自89年4月間起，按月在「臺灣省彰化
    縣區車輛行車事故鑑定委員會員工交通費印領清冊」上之上
    （下）班起訖地點欄，虛偽填載「沙鹿－彰化－花壇」之通
    勤地點，以加油單據，黏貼在彰化車鑑會黏貼憑證用紙上據
    以簽請申領交通補助費，使該彰化車鑑會之秘書室及會計室
    等會核單位人員疏未注意核章，致彰化車鑑會陷於錯誤後准
    予核發，先後每月詐得新臺幣（下同）2千7百35元至3千091
    元不等之交通補助費，迄91年4月間止，共計詐得7萬2千9百
    93元之交通補助費。嗣經彰化車鑑會內部員工向前臺灣省政
    府政風室提出檢舉，經前臺灣省政府函送臺灣彰化地方法院
    檢察署偵查，並由該署檢察官指揮法務部調查局中部地區機
    動工作組（下稱中機組）偵辦，丙○○於偵查中自白上情，
    並於91年6月間繳回上開詐得之交通補助費。
二、案經法務部調查局中部地區機動工作組移送臺灣彰化地方法
    院檢察署檢察官偵查起訴。
    理  由
一、訊據上訴人即被告丙○○固坦承自75年間起擔任彰化車鑑會
    之技士，並自89年4月間起，迄91年4月間止，先後每月向彰
    化車鑑會領取2千7百35元至3千091元不等之交通補助費，共
    領取7萬2千9百93元等事實不諱，然矢口否認有何詐取財物
    之犯行，辯稱：其自89年4月間起，迄91年4月間止，確實居
    住在苗栗縣苑裡鎮開車上下班，所報領之上開交通補助費均
    係法令所允許之範圍，並無詐取上開交通補助費之犯行云云
    。惟查：
  (一)、被告於92年2月25日在中機組調查時自白稱：其自89年4月
      間起，已大部分時間居住在彰化縣花壇鄉，而少部分則住
      在苗栗縣苑裡鎮等語。而被告係於79年5月之前即已結婚
      ，有其中機組調查時之筆錄可按，參以被告及配偶葉惠玲
      、子女黃敬棻、黃揖翔、黃昱甄等人自89年4月間起至91
      年8月間，彼等之就診資料，均在彰化縣區醫院，此有卷
      附中央健康保險局中區分局91年9月20日健保中政字第091
      0054088號函暨所附被告等人之投保及就診資料紀錄可資
      佐證。又被告所有門號為0000000000號行動電話自91年1
      月起迄10月間止之通聯紀錄，亦顯示大部分時間均在彰化
      地區，而其電話帳單寄址亦在彰化縣花壇鄉○○村○○街
      44號之35，亦有中華電信股份有限公司臺灣中區電信分公
      司彰化營運處91年10月22日彰一業字第91CD100143號函暨
      所附電話使用人登記資料及通聯紀錄在卷可稽。另被告之
      上開0000000000號行動電話，係於89年2月14日辦理過戶
      至被告名下，當初申請時戶籍及帳址均為彰化縣花壇鄉○○街44之35號，使用至94年8月2日更改帳址，亦有中華電
      信股份有限公司臺灣南區電信分公司彰化營運處96年6月1
      2日彰服字第96C102127號函一份在卷可按，均足證被告自
      89年4月間起至91年4月間止，確係以彰化縣花壇鄉住所為
      生活起居之據點，並非苗栗縣苑裡鎮之舊宅無疑。至被告
      丙○○於上開期間縱偶而會回其故居苗栗縣苑裡鎮探望父
      母，但並無解於其居住在彰化縣花壇鄉事實之認定，附此
      說明。
  (二)、至證人即被告在苗栗縣苑裡鎮舊宅之鄰長郭陳欽及里長鄭
      銘國，雖於原審審理時到庭證稱曾在被告苗栗縣苑裡鎮舊
      宅見過被告等語；然證人郭陳欽亦證稱：伊係有時候看到
      被告，並不是每次都有看到，被告會去田裡幫忙，但不是
      常常看到被告到田裡幫忙等語；證人鄭銘國亦證稱：伊於
      91年8月當里長後，才常去被告丙○○苗栗住處，在這之
      前並不常去，亦不知被告如何去上班等語。徵之證人郭陳
      欽、鄭銘國均非經常見到被告在苗栗縣苑鎮舊居住，且就
      證見到被告之時間是否係星期例假，更無法具體說明，是
      彼等所為證詞並無法資為被告係住在苗栗縣苑裡鎮舊宅之
      認定。另證人黃吳阿丹於本院前審審理時雖證稱：「（你
      家裡與被告丙○○距離多遠？）隔壁。」、「（平常你知
      道被告丙○○家裡有誰？）父母親。」、「（被告丙○○
      有無住在家裡？）被告有回家住。」、「（你如何知道，
      被告晚上有回家住？）他有開車，回家我就知道。因他父
      母身體不好。」、「（被告丙○○平常一星期回去幾次？
      ）四、五次或是三、四次不一定。」、「（你知道被告常
      回家裡有多久時間？）之前被告沒有買車以前，他都坐車
      ，買車以後就自己開車回家。已經很久，時間我沒有辦法
      記住。」、「（被告有無短期間沒有回家情形？）被告幾
      乎每天回他父母家，只有偶而一、二次沒有回去，後來他
      有去唸書，會晚一點回家，但是還是很少不回家。」、「
      （你今天來法院作證，事先知道否？）被告丙○○事先去
      找我，我說沒有關係，我說我會去作證。」、「（你說被
      告晚上唸書很晚回家，這是幾年前的事情？）約三、四年
      前，他母親死後，他有去唸書。」、「（被告丙○○唸書
      時候，是住在彰化花壇還是都有回苗栗苑裡？）他大部分
      還是回苗栗苑裡，很少沒有回家。」、「（所謂很少沒有
      回家，是指多久沒有回家一次？）大概一個禮拜不到一天
      ，最多一天沒有回苗栗苑裡。大部分每一天都有回苗栗苑
      裡。」、「（這大約是多久的事情？）最近他母親死後，
      才這樣。以前他每天都有回家。」等語，經核與被告陳稱
      ：「證人年紀大，時間記得先後，有些不清楚。我是在90
      年9月份我母親死後才去唸書，係90年9月去建國技術學院
      唸書，唸書期間一個禮拜回去苗栗苑裡2、3次，其餘時間
      都住在彰化，91年1、2月休學一年，證人供述我唸書期間
      每天都有回苗栗苑裡，最多一個禮拜一天不回去，係他老
      人家記憶不清楚，我壹個禮拜回去2、3次」等語，其中最
      重要之情節，即有關被告於90年間在建國技術學院唸書期
      間有無回苗栗家及每星期多少次數，顯不相符；且該證人
      係由被告事先溝通後再聲請本院前審傳訊，所為證言自不
      免與被告間有共謀勾串之情事，其陳述顯不具有可信性，
      已難採信。況該證人上開所供核與上開事證及被告之自白
      不符，益見該證人所為之上開陳述顯係迴護被告之詞，委
      無可採。
  (三)、又員工居住所距辦公處所三公里以內者，不得報領交通補
      助費，此為臺灣省政府核發員工交通費注意事項第3條第3
      項所明定，被告自75年間起在彰化車鑑會擔任技士並兼辦
      人事業務，自難諉為不知。其既知居住在彰化縣花壇鄉，
      依規定不得請領交通補助費，竟仍按月偽填上（下）班地
      點，簽呈申請核發交通補助費，難認無為自己不法所有之
      意圖。此外，復有被告之簽呈、彰化車鑑會91年5月29日
      彰鑑行字第911815五號函附之被告請領交通補助費明細表
      1份（統計被告請領總額，被告就該明細表記載之金額並
      不爭執，本院自得引用該表數字）、審計部91年9月24日
      臺審部總字第910443號函附之彰化車鑑會辦理所屬員工交
      通補助費核銷之黏貼憑證暨報銷單據、印領清冊等資料及
      被告請領89年4月起至91年4月止交通補助費之彰化車鑑會
      員工交通費印領清冊影本等影本附卷可稽。
  (四)、至證人乙○○於本院審理時先後到庭結證稱：「被告進來
      會裡就是住苑裡，後來跟彰化女友結婚，有在彰化買房子
      ，他住在何處，我不知道，我曉得花壇有住過，他父母身
      體不好，我們知道他一開始是住在家裡，結婚以後經常回
      去。住多久我不知道」等語，經核與其於中機組證稱：「
      被告丙○○婚前是居住在苗栗苑裡，婚後則在彰化花壇購
      屋定居」等語不符，顯係事後迴護被告丙○○之詞，無可
      採信。
  (五)、綜上所述，被告上開所辯顯係飾卸之詞，不足採信。本件
      罪證明確，被告犯行堪以認定。
二、被告犯罪後，刑法關於罰金刑最低額（第33條第5款）、易
    科罰金（第41條）、連續犯（第56條）、緩刑（第74條）之
    規定，業經總統於94年2月2日公布修正，並自95年7月1日施
    行，比較修正前後之各該規定，上開各修正後之規定，並無
    較有利於被告之情形，依同法第2條第1項，仍應適用各該修
    正前之規定論處。核被告所為，係犯刑法第339條第1項之詐
    欺取財罪。公訴意旨雖認被告於上開期間，係兼任彰化車鑑
    會交通補助費之人事稽核、造冊簽稿工作，為依法令從事公
    務之人員，竟利用職務上之機會，施用詐術而在「臺灣省彰
    化縣區車輛行車事故鑑定委員會員工交通費印領清冊」上之
    上（下）班起訖地點欄，虛偽填載「沙鹿－彰化－花壇」之
    通勤地點，以加油單據，黏貼在彰化車鑑會黏貼憑證用紙上
    據以申領交通補助費，使該彰化車鑑會之秘書室及會計室等
    會核單位人員疏未注意核章後，以製作完成並由丙○○造冊
    簽稿行使與事實不符之職務上所掌公文書，致彰化車鑑會陷
    於錯誤後准予核發，而詐得7萬2千9百93元之交通補助費，
    足以生損害於臺灣省政府對所屬員工核發交通補助費之正確
    性。所為係犯貪污治罪條例第5條第1項第2款之利用職務上
    之機會詐取財物罪，及刑法第216條、第213條之行使公務員
    登載不實文書罪云云。惟按貪污治罪條例第5條第1項第2款
    所謂利用職務上之機會詐取財物罪，須於行詐時，係利用其
    職務上之機會因勢乘便所致，必也因法律或命令賦予行為人
    以一定之職務，竟利用此項職務之機會詐財，始足當之（最
    高法院72年度台上字第4052號、85年度台上字第6304號判決
    意旨可資參照）。經查本件依「臺灣省政府所屬各機關核發
    員工交通費注意事項」規定核發交通補助費，係以該機關員
    工居住所距辦公處所逾3公里、未配住宿舍或搭乘公有車輛
    上、下班者，為核發條件，只要合乎該條件之員工，即一律
    得請領補助，而與該員工之法定職務無任何關連。而被告既
    屬該機關員工，並以居住所距辦公處所逾3公里為由，申請
    核發交通補助費，其申請行為與被告擔任技士或兼任人事稽
    核等職務，無任何條件關連，自難認被告有何利用職務上之
    機會因勢乘便，詐取交通補助費，揆諸上揭說明，即不能遽
    以公務員利用職務上之機會詐取財物罪論科。就此部分公訴
    意旨所引法條尚有未洽，應予變更（此項變更係減縮起訴罪
    名範圍，不影響被告之訴訟防禦權）。又依前臺灣省政府移
    送偵查資料中，關於申請交通補助費之簽呈，係由各申請人
    自行簽擬後，會簽會計、總務單位，再由秘書核轉主任委員
    核准（見91年度他字第1370號卷第23至30頁），其中並無被
    告造冊簽稿等公文書存在；另依上開審計部提供之本件相關
    交通費報銷資料影本（見中機組卷第22頁以下），本件請領
    交通費之程序，係由各申請人自行蓋章擔任經辦人，於粘貼
    憑證用紙粘貼支出交通費之證明（如購買通勤月票證明單、
    加油發票等）後，經彰化車鑑會內部人員互為驗收或證明，
    再交會計人員、秘書、主任委員核章，准予請領後，再於交
    通補助印領清冊蓋章領款，由各申請人之立場觀之，其於粘
    貼憑證用紙經辦人欄，及印領清冊蓋章，係分別表示申請及
    領取交通補助之意思，僅屬私文書。公訴意旨遽認被告係登
    載不實內容於職務上所掌公文書，核有誤會。此徵之卷附彰
    化車鑑會96年11月16日彰鑑行字第0965602535號函略以：「
    ……丙○○任本會技士一職，辦理肇事車輛車況之鑑定，及
    機械結構之分析、車輛損壞情形之比對分析、現場勘查、現
    場圖繪製、製作案情摘要等業務，並幫忙人事事務，所詢期
    間本會員工之請領交通補助費，尚無造冊、簽稿之程序，丙○○並未負責該交通補助費發放之審核、會計等業務，亦非
    負有驗收及審核准否之權……」（見本院更(一)卷第139、140
    頁），益證被告於請領交通補助費之過程中，並無登載不實
    公文書或持以行使之犯行，公訴意旨遽認被告有此行使公務
    員登載不實公文書之犯行，亦有未合；惟因公訴意旨認此部
    分行為與上開論罪科刑部分之詐欺取財犯行，有修正前刑法
    第55條牽連犯裁判上一罪之關係，爰不另為無罪之諭知。又
    被告先後多次詐欺取財之犯行，時間緊接，且觸犯相同罪名
    ，顯係基於概括犯意反覆為之，為連續犯，應依修正前刑法
    第56條之規定論以一罪，並加重其刑。
三、公訴意旨另略以：被告丙○○自民國75年間起任職於「彰化
    車鑑會」擔任技士，乙○○（業經本院前審判處罪刑確定在
    案）自72年間起擔任該會之秘書，戊○○（業經原審判處罪
    刑確定在案）自63年間起擔任該會之約僱人員。緣乙○○居
    住在南投縣南投市，於自行購入車輛使用後，即以自備交通
    工具通勤上班；丙○○則在苗栗縣苑裡鎮及彰化縣花壇鄉等
    二地之住處往返（於89年4月前），並以自備交通工具通勤
    上班。乙○○、丙○○及戊○○等三人均明知依據臺灣省政
    府63年5月8日（）府經秘字第34748號函、65年2月13日
    （）213府主一字第3036號函、75年8月5日省交會字第330
    34號函、82年11月4日「車輛管理辦法」、86年8月19日八六
    交人字第36708號函暨「臺灣省政府所屬各機關核發員工交
    通費注意事項」及88年10月5日八八府人字第160774號函暨
    「臺灣省政府核發員工交通費注意事項」等相關規定，於86
    年9月前，臺灣省政府所屬員工報領交通費均須檢附鐵、公
    路之月票購買證明單據申請；於86年9月後，始增列員工自
    備交通工具者，得以公、民營加油站之加油收據辦理核銷，
    且於第一次辦理均須檢附現居住地址之證明文件，並由秘書
    （總務）單位會同人事及會計單位負責確實審核；另依「臺
    灣省政府核發員工交通費注意事項」第一條規定：「臺灣省
    政府員工交通費之核發，依本注意事項規定，由秘書室主辦
    ，人事室及會計室協辦」。而乙○○、丙○○、戊○○分別
    負責彰化車鑑會之秘書、人事及會計業務，職司發放交通費
    之審核、造冊簽稿及會計等事項，為依法令從事公務之人員
    ，竟共同基於以不實支出單據核銷帳款方式請領交通費之概
    括犯意，自80年間起至86年9月間止，由戊○○先向彰化客
    運取得空白之「購買通勤月票證明單」，再每月填寫虛偽不
    實之通勤搭乘起迄地點，其中乙○○為「南投─彰化─花壇
    」，丙○○則為「台中─彰化─花壇」，並加具金額，黏貼
    在彰化車鑑會黏貼憑證用紙上據以報帳，再由乙○○在「審
    核欄」核章，戊○○在「會計欄」核章，及由乙○○在「主
    任委員欄」加蓋由其負責保管使用之主任委員張條清（甲）
    章，以製作完成並由丙○○造冊簽稿行使與事實不符之職務
    上所掌公文書，足以生損害於臺灣省政府對所屬員工核發交
    通補助費之正確性，而詐取交通補助費。復自86年9月間起
    ，在簽呈上佯稱居住在苗栗縣苑裡鎮舊宅，而自86年9月間
    起至89年3月間止，以自用車輛之公、民營加油站之加油收
    據，利用同一手法請領交通補助費，每月詐得3千元左右之
    交通補助費，因認被告此部分亦涉有貪污治罪條例第5條第
    1項第2款利用職務上之機會詐取財物，及刑法第216條、第
    213條之行使公務員登載不實公文書罪嫌云云。
四、惟按犯罪事實應依證據認定之，無證據不得認定犯罪事實；
    不能證明被告犯罪者，應諭知無罪之判決，刑事訴訟法第15
    4條第2項、第301條第1項分別定有明文。又認定不利於被告
    之事實，須依積極證據，苟積極證據不足為不利於被告事實
    之認定時，即應為有利於被告事實之認定，更不必有何有利
    之證據；另認定犯罪事實所憑之證據，雖不以直接證據為限
    ，間接證據亦包括在內，然而無論直接或間接證據，其為訴
    訟上之證明，須於通常一般之人均不致有所懷疑，而得確信
    其為真實之程度者，始得據為有罪之認定，倘其證明尚未達
    到此一程度，而有合理性之懷疑存在時，即無從遽為有罪之
    確信（最高法院30年上字第816號及76年臺上字第4968號判
    例參照）。次按刑事訴訟法第161條已於91年2月8日修正公
    布，其第1項規定：檢察官就被告犯罪事實，應負舉證責任
    ，並指出證明之方法。因此檢察官對於起訴之犯罪事實，應
    負提出證據及說服之實質舉證責任。倘其所提出之證據，不
    足為被告有罪之積極證明，或其指出證明之方法，無從說服
    法院以形成被告有罪之心證，基於無罪推定之原則，自應為
    被告無罪判決之諭知（最高法院92年臺上字第128號判例參
    照）。訊據被告堅決否認有此部分利用職務上機會詐取財物
    或行使公務員登載不實公文書之犯行，辯稱：伊彰化車鑑會
    僅係幫忙人事業務，並未負責於員工請領交通補助費業務上
    造冊、簽稿，或製作任何公文書，亦未負責交通補助費發放
    之審核或驗收，且於上開期間確係住居在苗栗縣苑裡鎮舊宅
    ，平日往返於苗栗縣苑裡鎮舊宅及彰化縣花壇鄉，有通勤上
    班之事實，並無詐取交通補助費之事云云。經查本件不惟被
    告丙○○始終否認此部分犯行，且依上述被告所有00000000
    00號行動電話之通聯紀錄，及中央健康保險局中區分局函附
    之被告家人葉惠玲、黃敬棻等人之投保及就診資料，亦僅能
    證明被告自89年4月起始大部分時間係居住在彰化縣花壇鄉
    （已如前述），而被告於中機組或偵查中亦未明確供稱其自
    80年起至89年3月間止係居住在彰化縣花壇鄉，而非住在苗
    栗縣苑裡鎮舊宅等情，亦有其中機組及偵查筆錄足稽，尚乏
    證據可資認定被告自80年起至89年3月間止此段期間均居住
    在彰化縣花壇鄉，而謊報居住在苗栗縣苑裡鎮舊宅以詐領交
    通費之事實。另被告就本件相關彰化車鑑會發放員工交通補
    助費之業務，並未負責發放之審核、會計等業務，亦非負有
    驗收及審核准否之權，該會員工請領交通補助費，更無任何
    由被告造冊、簽稿，或製作公文書，而據以申報請領等情形
    ，業如前述。此外，復查無其他確切證據足以證明被告確有
    此部分利用職務上之機會詐取財物，或行使公務員登載不實
    公文書等犯行。此部分被訴之犯罪要屬不能證明，惟因公訴
    意旨認此部分犯行與上開論罪科刑之詐欺取財犯行部分，分
    別具有連續犯或牽連犯之裁判上一罪關係，爰不另為無罪之
    諭知，附此敘明。
五、原審法院因認被告罪證明確，而予以論罪科刑，固屬有見，
    惟查：(一)原審法院未審被告就申請89年4月起至91年4月間止
    之交通補助費，並非利用職務上之機會而詐取財物，竟遽論
    以公務員利用職務上之機會詐取財物罪，已有未合。(二)被告
    兼辦彰化車鑑會人事業務，並未就交通補助費之發放，擔任
    驗收、審核准否等業務，亦無製作任何職務上所掌公文書，
    原審法院遽論以行使公務員登載不實公文書罪，亦有未當。
    被告上訴意旨否認有何詐取交通補助費之犯行，雖無理由，
    但原判決既有上述可議之處，仍應由本院將原判決關於被告
    部分予以撤銷改判。爰審酌被告前未曾有何犯罪紀錄，有臺
    灣高等法院被告前案紀錄表可按，及其因一時貪念而觸犯刑
    章，然所得財物不多，犯罪所生危害非鉅，且犯後於偵查中
    自白犯行，並已自動繳回上開詐取交通補助費之全部款項、
    暨其犯後態度等一切情狀，量處如主文第2項所示之刑。又
    被告犯本件之罪，時間係在96年4月24日以前，所犯罪名及
    科刑悉合於中華民國九十六年罪犯減刑條例規定之減刑條件
    ，爰併諭知依法減得之刑，及易科罰金之折算標準。末查被
    告前未曾受有期徒刑以上刑之宣告，有臺灣高等法院被告全
    國前案紀錄表足按，其因一時失慮，致起貪念而蹈法網，犯
    後於偵查中自白犯罪，並已自動將其所詐領之交通補助費全
    部繳回彰化車鑑會，足見其犯後具有悔意，其經此偵審教訓
    ，應知所警惕而無再犯之虞，本院認上開所宣告之刑以暫不
    執行為適當，故併予宣告緩刑2年，以勵自新。
據上論斷，應依刑事訴訟法第369條第1項前段、第364條、第299
條第1項前段、第300條，刑法第2條第1項前段、第339條第1項，
修正前刑法第第56條、第41條第1項前段、第74條第1款，中華民
國九十六年罪犯減刑條例第2條第1項第3款、第7條、第9條，判
決如主文。
本案經檢察官甲○○到庭執行職務。
中    華    民    國    98    年    5     月    21    日
            刑事第六庭  審判長法  官  李  文  雄
                              法  官  張  恩  賜
                              法  官  邱  顯  祥
上列正本證明與原本無異。
檢察官得上訴。
被告不得上訴。
如不服本判決應於收受送達後十日內向本院提出上訴書狀，其未
敘述上訴之理由者並得於提起上訴後十日內向本院補提理由書（
均須按他造當事人之人數附繕本）「切勿逕送上級法院」。
                              書記官  許  美  惠
中    華    民    國    98    年    5    月     21    日
中華民國刑法第339條（普通詐欺罪）
意圖為自己或第三人不法之所有，以詐術使人將本人或第三人之
物交付者，處5年以下有期徒刑、拘役或科或併科1千元以下罰金
。
以前項方法得財產上不法之利益或使第三人得之者，亦同。
前二項之未遂犯罰之。


司法院資訊處製作；財團法人民間司法改革基金會備份。
